臺灣屏東地方法院刑事判決             100年度訴字第1345號
公  訴  人  臺灣屏東地方法院檢察署檢察官
被      告  張凱屏
上列被告因違反毒品危害防制條例案件，經檢察官提起公訴（10
0 年度毒偵字第1884號），本院於準備程序進行中，因被告就被
訴事實為有罪之陳述，經告知簡式審判程序意旨，並聽取公訴人
及被告之意見後，本院合議庭裁定由受命法官獨任依簡式審判程
序審理，判決如下：
    主  文
張凱屏施用第一級毒品，處有期徒刑陸月，如易科罰金，以新臺
幣壹仟元折算壹日。又施用第二級毒品，處有期徒刑貳月，如易
科罰金，以新臺幣壹仟元折算壹日；扣案之吸食器壹組，沒收。
應執行有期徒刑柒月，如易科罰金，以新臺幣壹仟元折算壹日；
扣案之吸食器壹組，沒收。
    事  實
一、張凱屏前因施用毒品案件，經本院以96年度毒聲字第15號裁
    定送觀察、勒戒，認無繼續施用之傾向，於民國96年3 月12
    日執行完畢釋放出所，並由臺灣屏東地方法院檢察署（下稱
    屏東地檢署）檢察官以96年度毒偵字第152 號為不起訴處分
    確定。詎猶不知戒毒毒癮，明知海洛因、甲基安非他命分別
    屬毒品危害防制條例第2 條第2 項之第一級、第二級毒品，
    不得持有及施用，竟分別基於施用第一級、第二級毒品之犯
    意，於前揭觀察、勒戒執行完畢釋放後5 年內之100 年7 月
    29日下午5 時許，在其位於屏東縣東港鎮○○路23之69號租
    屋處內，以將海洛因摻入香菸內以火點燃後吸食之方式，施
    用第一級毒品海洛因1 次後；又於同日下午9 時許，在其上
    揭租屋處內，將甲基安非他命置入玻璃球內，以火燒烤並吸
    食其煙霧之方式，施用第二級毒品甲基安非他命1 次。嗣於
    同年8 月2 日下午5 時20分許，因警持本院核發之搜索票，
    前往前揭租屋處內實施搜索，扣得供其施用甲基安非他命所
    用之吸食器1 組，復徵得其同意採尿送驗結果呈嗎啡、甲基
    安非他命陽性反應，而查獲上情。
二、案經屏東縣政府警察局移送屏東地檢署檢察官偵查起訴。
    理  由
一、本件被告張凱屏所犯非死刑、無期徒刑、最輕本刑為3 年以
    上有期徒刑之罪，或高等法院管轄第一審之案件，被告於本
    院準備程序進行中，就被訴事實為有罪之陳述，經告以簡式
    審判程序之旨，並聽取檢察官、被告之意見後，本院合議庭
    裁定由受命法官獨任進行簡式審判程序。又本件之證據調查
    ，依刑事訴訟法第273 條之2 規定，不受同法第159 條第 1
    項、第161 條之2 、第161 條之3 、第163 條之1 及第 164
    條至第170 條規定之限制，合先敘明。
二、訊據被告對於上揭時、地，分別施用第一級毒品海洛因及第
    二級毒品甲基安非他命之事實，坦承不諱（見屏東地檢署偵
    查卷宗第12頁、第37頁；本院卷第15頁背面與第20頁背面）
    ；而被告為警查獲所採之尿液檢體，經送正修科技大學超微
    量研究科技中心以酵素免疫分析法及氣相層析質譜法檢驗結
    果，呈現海洛因、甲基安非他命代謝後之嗎啡、甲基安非他
    命之陽性反應，此有該中心100 年8 月18日尿液檢驗報告（
    原始編號：屏警刑000000000號）、屏東縣警察局刑警大隊
    毒品案件涉嫌人尿液採證編號姓名對照表（尿液編號：屏警
    刑000000000號）1 份（參見前揭屏東地檢署偵查卷宗第51
    至52頁）在卷可稽；且有甲基安非他命吸食器1 組扣案足憑
    ；此外，復有本院核發之搜索票、搜索扣押筆錄、扣押物品
    收據、扣押物品目錄表、查獲施用毒品案件報告表、屏東縣
    政府警察局執行拘提逮捕本人通知書、屏東縣政府警察局刑
    事警察大隊扣押物品清單在卷可按（參見前揭偵查卷宗第14
    至18頁、第24頁；本院卷第6 頁），足徵被告之自白與事實
    相符，堪予採信，其上開分別施用第一級、第二級毒品之犯
    行，事證明確，應堪認定。
三、按施用第一級、第二級毒品均為犯罪行為，毒品危害防制條
    例第10條第1 項、第2 項定有處罰明文。故施用第一級、第
    二級毒品者，依前揭規定本均應科以刑罰。惟基於刑事政策
    ，對合於一定條件之施用者，則依同條例第20條、第23條之
    規定，施以觀察、勒戒及強制戒治之保安處分。又毒品危害
    防制條例於92年7 月9 日修正公布，自93年1 月9 日施行，
    其中第20條、第23條將施用毒品之刑事處遇程序，區分為「
    初犯」及「5 年內再犯」、「5 年後再犯」。依其立法理由
    之說明：「初犯」，經觀察、勒戒或強制戒治後，應為不起
    訴處分或不付審理之裁定；經觀察、勒戒或強制戒治執行完
    畢釋放後，「5 年內再犯」者，因其再犯率甚高，原實施之
    觀察、勒戒及強制戒治既已無法收其實效，爰依法追訴或裁
    定交付審理。至於經觀察、勒戒或強制戒治執行完畢釋放後
    ，「5 年後再犯」者，前所實施之觀察、勒戒或強制戒治已
    足以遮斷其施用毒品之毒癮，為期自新及協助其斷除毒癮，
    仍適用「初犯」規定，先經觀察、勒戒或強制戒治之程序。
    從而依修正後之規定，僅限於「初犯」及「5 年後再犯」 2
    種情形，始應先經觀察、勒戒或強制戒治程序。倘被告於 5
    年內已再犯，經依法追訴處罰，縱其第3 次（或第3 次以上
    ）再度施用毒品之時間，在初犯經觀察、勒戒或強制戒治執
    行完畢釋放5 年以後，已不合於「5 年後再犯」之規定，且
    因已於「5 年內再犯」，顯見其再犯率甚高，原實施觀察、
    勒戒或強制戒治，已無法收其實效，即應依該條例第1 條處
    罰（參見最高法院97年度第5 次刑事庭會議決議）。本件被
    告有如前揭犯罪事實欄一所載觀察勒戒之執行紀錄一節，有
    全國施用毒品案件紀錄表、受觀察勒戒人毒品及前科紀錄簡
    列表、矯正簡表、臺灣高等法院在監在押全國紀錄表、被告
    全國前案紀錄表（參見前揭偵查卷宗第47至49頁；本院卷第
    3 至4 頁）各1 份在卷可參，被告既於96年間業經觀察、勒
    戒，並於觀察勒戒執行完畢釋放後5 年內之100 年間，再犯
    本案施用第一級、第二級毒品之犯行，揆諸上揭說明，依同
    條例第23條之規定，即應同該條例第10條第1 項、第2 項依
    法追訴處罰。公訴人提起公訴，於法並無不合，應依法論科
    。
四、按海洛因、甲基安非他命係毒品危害防制條例第2條第2項第
    1 款、第2 款所定之第一級、第二級毒品，依法均不得持有
    、施用。核被告所為，分別係犯毒品危害防制條例第10條第
    1 項之施用第一級毒品罪及同條例第10條第2 項之施用第二
    級毒品罪。被告分別持有第一級、第二級毒品後進而施用，
    其持有之低度行為均應為施用之高度行為所吸收，故均不另
    論其持有毒品罪。又被告所犯上開二罪，犯意各別，行為互
    殊，應予分論併罰。爰審酌被告為高中畢業，有其個人基本
    資料查詢結果1 紙在卷可參，前於96年間業經觀察、勒戒後
    ，直至100 年始再犯本次施用毒品之犯行，有上開臺灣高等
    法院被告前案紀錄表附卷可考，顯見其亦曾有戒除毒癮之決
    心；復衡量其犯後自警詢至本院審判時始終坦承犯行，犯後
    態度良好，且施用毒品行為本質上係屬自我戕害行為，犯罪
    之手段及所產生之危害均非重大；及其施用第一級毒品海洛
    因與第二級毒品安非他命之次數僅各為1 次等一切情狀，認
    公訴人分別具體求刑有期徒刑6 月、2 月及定應執行刑7 月
    ，尚屬適當，爰分別量處如主文所示之刑，並諭知其易科罰
    金之折算標準，且定應執行刑以及諭知易科罰金之折算標準
    均如主文所示。以資懲儆。另扣案之吸食器1 組，係被告所
    有，且係被告供本件施用第二級毒品所用之物，業據被告於
    警詢及本院審理時供明在卷（見前揭偵查卷宗第11頁、本院
    卷第20頁），爰依刑法第38 條 第1 項第2 款規定，併予宣
    告沒收。
據上論斷，應依刑事訴訟法第273 條之1 第1 項、第299 條第 1
項前段，毒品危害防制條例第10條第1 項、第2 項，刑法第11條
前段、第41條第1 項前段、51條第5 款、刑法第38條第1 項第 2
款，判決如主文。
本案經檢察官劉昀到庭執行職務。
中    華    民    國   100    年    12    月    22    日
                  刑事第三庭  法  官  黃姿育
以上正本證明與原本無異。
如不服本判決應於收受判決後10日內向本院提出上訴書狀，並應
敘述具體理由；其未敘述上訴理由者，應於上訴期間屆滿後20日
內向本院補提理由書（均須按他造當事人之人數附繕本）「切勿
逕送上級法院」。
中    華    民    國   100    年    12    月    22    日
                              書記官  鍾小屏
附錄法條
毒品危害防制條例第10條
施用第一級毒品者，處 6 月以上 5 年以下有期徒刑。
施用第二級毒品者，處 3 年以下有期徒刑。